臺灣板橋地方法院刑事判決　　　　　　　96年度易字第2842號
公　訴　人　臺灣板橋地方法院檢察署檢察官
被　　　告　甲○○
上列被告因詐欺案件，經檢察官提起公訴（96年度偵緝字第1720
號），本院判決如下：
    主  文
甲○○無罪。
    理  由
一、公訴意旨略以：被告甲○○依其智識程度，可預見提供其所
    有之身分證交付他人使用，將可能幫助他人詐騙謀取財物，
    仍基於幫助詐欺之犯意，於不詳時日，在不詳地點，交付其
    所有之身分證予真實姓名年籍不詳之成年人士，以此方式幫
    助詐欺集團取得詐欺所得財物。該詐欺集團成員復以其身分
    證，據以申辦0000000000號行動電話門號；適謝直義於民國
    94年12月16日19時許，接獲前開詐騙集團成員，以上開行動
    電話，佯稱法務部行政執行署人員，因其帳戶內資金流向有
    問題，故需依指示匯款至指定帳戶之電話，致謝直義信以為
    真，旋即分別匯款新臺幣（下同）346 萬元、106 萬元、23
    8 萬元、150 萬元至李東潤所有之臺灣郵政股份有限公司西
    湖郵局帳戶（帳號：00000000000000號）（李東潤部分另由
    臺灣苗栗地方法院檢察署聲請簡易判決處刑）、姚天平所有
    之中華郵政永和郵局帳戶（帳號：00000000000000號）（姚
    天平部分另由臺灣桃園地方法院檢察署偵辦）、朱國良所有
    之中華郵政股份有限公司湖口長安郵局帳戶（帳號：000000
    00000000號）（朱國良部分另由臺灣新竹地方法院檢察署偵
    辦）、洪正益所有之臺灣郵政股份有限公司板橋江翠郵局帳
    戶（帳號：00000000000000號）（洪正益部分由臺灣板橋地
    方法院檢察署提起公訴），因認被告涉犯刑法第30條第1 項
    前段、第339 條第1 項之幫助詐欺取財罪嫌。
二、按犯罪事實應依證據認定之，無證據不得認定其犯罪事實；
    又不能證明被告犯罪者，應諭知無罪之判決，刑事訴訟法第
    154 條第2 項、第301 條第1 項分別定有明文。次按所謂證
    據，係指足以認定被告確有犯罪行為之積極證據而言，該項
    證據自須適合於被告犯罪事實之認定，始得採為斷罪資料。
    苟積極證據不足為不利於被告事實之認定時，即應為有利於
    被告之認定，更不必有何有利之證據（最高法院30年上字第
    816 號判例要旨可資參照）。
三、本件公訴人認被告涉犯刑法第30條第1 項前段、第339 條第
    1 項之幫助詐欺取財罪嫌，係以被告本人之供述、被害人謝
    直義之證述、被害人之存款明細表、被告之行動電話門號申
    請書、申裝人基本資料、法務部戶役政連結作業系統國民身
    分證異動資料為其主要論據。
四、訊據被告堅決否認有上揭犯行，辯稱：伊沒有將身分證交予
    他人使用，亦未申請起訴書所載之行動電話門號，且伊之身
    分證曾經遺失等語。經查：
  (一)證據能力：
    本案公訴人所引用之卷證資料（包含人證與文書證據），並
    無證據證明係公務員違背法定程序所取得，又被告以外之人
    於審判外之陳述，經核並無非出於自由意願而為陳述或遭違
    法取證及顯有不可信之情況，再卷內之文書證據，亦無刑事
    訴訟法第159 條之4 之顯有不可信之情況與不得作為證據之
    情形，且被告迄本院言詞辯論終結前均未聲明異議，依刑事
    訴訟法第159 條至159 條之5 之規定，均有證據能力，合先
    敘明。
  (二)某不詳姓名年籍之成年人，於94年12月4 日，以被告名義向
    和信電訊股份有限公司申請行動電話門號0000000000號使用
    ，並撥打該支行動電話予被害人謝直義，向被害人詐稱：其
    乃係法務部行政執行署人員，因被害人帳戶之資金流向有問
    題，為避免被害人遭詐騙集團利用，要求被害人須依其指示
    匯款至指定帳戶，待查獲詐騙集團後，再返還所匯款項等語
    ，被害人未詳予查證因而陷於錯誤，進而於如附表所示之日
    期，持金融卡至自動櫃員提款機，依照該成年人指示操作，
    將如附表所示之金額轉帳匯入如附表所示之帳戶，旋由該成
    年人以提款卡提領一空等情，業據被害人於警詢時指訴明確
    （見臺灣苗栗地方法院檢察署95年度偵字第5256號偵查影卷
    第76、77頁），並有被害人匯款之存款明細儲戶收執聯11紙
    、如附表所示帳戶之申設資料及交易資料13紙、以被告名義
    申請之行動電話申請書1 紙及和信電訊股份有限公司函覆之
    行動電話用戶個人資料查詢表3 紙附卷可稽（同上偵查影卷
    第78至83、13至15、30至31、47至51、56至57、67至71頁）
    ，雖足認定被害人係遭不詳姓名年籍之成年人使用被告名義
    之前開行動電話詐騙，而將如附表所示之款項匯至如附表所
    示之帳戶，惟依上開被害人指訴、匯款明細及行動電話資料
    ，並無從推論被告有交付其所有之身分證予該詐騙之不詳成
    年人，供其申請前揭詐騙所用之行動電話，亦即，該行動電
    話究係該成年人冒用被告名義申請，或經被告交付身分證供
    其申請之情，尚非無疑。
  (三)觀諸前開用以詐騙之行動電話申請書，可知該行動電話之申
    請時間為「94年12月4 日」，且該申請書上所附之被告身分
    證影本反面所記載被告之戶籍地址為「臺北縣新莊市○○路
    22號6 樓」等情，有該紙申請書在卷可佐（見本院卷第67頁
    ），且經本院依職權查詢被告之戶籍資料，可知被告於94年
    5 月2 日之前，戶籍係設籍於「臺北縣三重市○○○路25巷
    18之13號7 樓」，於「94年5 月2 日」始經臺北縣三重市戶
    政事務所逕為住址變更為「臺北縣三重市○○路8 號」（即
    臺北縣三重市戶政事務所之地址），迄於「96年6 月13日」
    再經被告申請將住址變更為「臺北縣三重市○○○路36巷6
    號」乙節，有被告之全戶戶籍資料查詢結果在卷可佐（見本
    院卷第35頁），是被告從未設籍於前揭供詐騙人員所用之行
    動電話申請書上所附身分證影本所載之戶籍地址即臺北縣新
    莊市○○路22號6 樓，且於上開行動電話申設之94年12月4
    日之時，其戶籍乃係設於臺北縣三重市戶政事務所即「臺北
    縣三重市○○路8 號」，足見該紙行動電話申請書上所附之
    被告身分證影本係經人偽造或變造之身分證影本，而非被告
    本人之身分證所影印之影本無疑，是被告辯稱：伊在94年間
    ，並未居住於臺北縣新莊市○○路22號6 樓，亦未曾設籍該
    處等語，即堪採信。況衡諸常情，苟被告有提供身分證供不
    詳成年人申請行動電話供詐騙使用，則該成年人自無再行偽
    造或變造身分證之必要，徒增自己麻煩，益徵前開用以詐騙
    被害人行動電話，於申請時所附之身分證影本並非被告本人
    之身分證，而係遭該人偽變造之身分證影本之情，灼然甚明
    。是以，被告辯稱遭人冒名申請行動電話使用之語，即非虛
    詞，堪以採信。
五、綜上所述，被告辯稱並未交付身分證供他人用以申請行動電
    話等語，尚值採信，本院自難僅以被害人遭不詳成年人以被
    告名義所申請之行動電話詐騙之客觀事實，遽認被告有何提
    供身分證予他人申請行動電話之行為。此外，復查無其他積
    極證據足資證明被告有何公訴意旨所指之犯行，既不能證明
    被告犯罪，自應諭知被告無罪之判決，以昭審慎。
據上論斷，應依刑事訴訟法第301 條第1 項，判決如主文。
本案經檢察官王家春到庭執行職務。
中　　華　　民　　國　　96　　年　　12　　月　　28　　日
                  刑事第十九庭  審判長法　官  許必奇
                                      法  官  曾正耀
                                      法  官  鄧雅心
以上正本證明與原本無異。
如不服本判決應於送達後10日內向本院提出上訴狀。
                                      書記官　黃頌棻
中　　華　　民　　國　　96　　年　　12　　月　　28　　日
附表：
┌──┬──────┬──────┬────┬──────────────┐
│編號│  匯款時間  │  匯款金額  │匯入帳戶│匯入帳戶帳號                │
│    │            │  (新臺幣)  │名義人  │                            │
├──┼──────┼──────┼────┼──────────────┤
│ 1. │94年12月19日│100萬元     │李東潤  │西湖郵局帳戶（局號：000000-0│
│    │            │            │        │、帳號：000000-0號）        │
├──┼──────┼──────┼────┼──────────────┤
│ 2. │同  上      │34萬元      │姚天平  │永和郵局帳戶（局號：000000-0│
│    │            │            │        │、帳號：000000-0號）        │
├──┼──────┼──────┼────┼──────────────┤
│ 3. │同  上      │72萬元      │同  上  │同  上                      │
├──┼──────┼──────┼────┼──────────────┤
│ 4. │94年12月20日│144萬元     │朱國良  │湖口長安郵局帳戶（局號：0061│
│    │            │            │        │45-1、帳號：000000-0號）    │
├──┼──────┼──────┼────┼──────────────┤
│ 5. │同  上      │150萬元     │洪正益  │板橋江翠郵局帳戶（局號：0311│
│    │            │            │        │21-7、帳號：000000-0號）    │
├──┼──────┼──────┼────┼──────────────┤
│ 6. │同  上      │170萬元     │李東潤  │西湖郵局帳戶（局號：000000-0│
│    │            │            │        │、帳號：000000-0號）        │
├──┼──────┼──────┼────┼──────────────┤
│ 7. │94年12月21日│51萬元      │同  上  │同  上                      │
├──┼──────┼──────┼────┼──────────────┤
│ 8. │同  上      │94萬元      │朱國良  │湖口長安郵局帳戶（局號：0061│
│    │            │            │        │45-1、帳號：000000-0號）    │
├──┼──────┼──────┼────┼──────────────┤
│ 9. │94年12月22日│5萬元       │李東潤  │西湖郵局帳戶（局號：000000-0│
│    │            │            │        │、帳號：000000-0號）        │
├──┼──────┼──────┼────┼──────────────┤
│ 10.│同  上      │9萬元       │同  上  │同  上                      │
├──┼──────┼──────┼────┼──────────────┤
│ 11.│同  上      │11萬元      │同  上  │同  上                      │
└──┴──────┴──────┴────┴──────────────┘
